【裁判字號】    92,台上,7078
【裁判日期】    921218
【裁判案由】    偽造貨幣
【裁判全文】
最高法院刑事判決                              九十二年度台上字第七０七八號
    上  訴  人  台灣高等法院檢察署檢察官
    被      告  甲○○
                        於台灣桃園女子監獄執行中）
右上訴人因被告偽造貨幣案件，不服台灣高等法院中華民國九十二年十月九日第二審
判決（九十二年度上訴字第二八０六號，起訴案號：台灣士林地方法院檢察署九十一
年度偵續字第三七九號），提起上訴，本院判決如左：
    主  文
原判決撤銷，發回台灣高等法院。
    理  由
本件原判決以檢察官公訴意旨略稱，被告甲○○自不詳姓名者取得新版新台幣（下同
）五百元偽鈔一張時，明知係偽造之通用紙幣，竟於民國九十年十月九日晚上七時三
十分許，在台北市○○街一三０號一樓林永正診所內，持該偽造之五百元紙幣給付醫
療費用。惟經該診所人員發覺有異，未予收受，而未遂。因認被告涉犯刑法第一百九
十六條第三項、第一項之行使偽造之通用紙幣未遂罪嫌等情。惟經審理結果，認為不
能證明被告犯罪，乃撤銷第一審論處被告行使偽造之通用紙幣未遂（累犯）罪刑之判
決，改判諭知被告無罪，固非無見。  惟查：(一)審理事實之法院對於卷內與被告犯罪
是否成立有關，且依法應予調查之證據，如未詳加調查，或雖已調查，仍未調查明白
，則尚難遽為被告有利或不利之認定。原判決以不能證明被告自始即知所取得之前開
偽鈔，係屬偽造，而判決被告無罪。然依偵查筆錄所載，系爭偽鈔經當庭勘驗結果，
發現其背面非常粗糙，正面無隱藏字（見偵緝字卷內所附九十一年十一月二十七日偵
查筆錄）；復依原判決記載，該偽鈔係粗製濫造，無論以目視或觸覺均可感覺與一般
真鈔有所差異（見原判決第三頁第六行）。倘若無訛，該偽鈔既係粗製濫造，無論以
目視或觸覺均可感覺與一般真鈔有所差異，則如何謂被告於取得該偽鈔之初，不知其
屬偽造﹖又據證人即林永正診所之護士費宇馨於警詢及偵查中證稱：本件案發前，被
告即有多次拿偽鈔至該診所行使之情形，被伊及同事發覺等情（見偵查卷第十三、三
四頁）。該證人費宇馨係就親自見聞之事予以陳述，何以謂其無證據能力﹖又費宇馨
所提及之同事為何人，是否確知該事﹖其與判斷被告有否被訴犯行攸關，為求事實之
真確，饒有傳訊費宇馨及其所提及之同事詳予調查釐清之必要。乃原審就上開各情未
詳查究明，即為前揭推斷，難謂無調查未盡及理由不備之違誤。(二)原判決理由內一面
謂被告於案發前經常前往林永正診所看診，當不致甘冒被人識出之風險，行使偽鈔。
而認被告交付系爭偽鈔給付診療費時，應不知其為偽鈔，並以之作為判決被告無罪依
據之一（見原判決第四頁第十六至十八行）。然一面又謂被告交付系爭偽鈔付診療費
時，明知其為偽鈔（見原判決第四頁第二、三行）。據此以觀，原判決理由之說明前
後齟齬不一，要屬理由矛盾。以上或為上訴意旨所指摘，或為本院得依職權調查之事
項，應認原判決有撤銷發回更審之原因。
據上論結，應依刑事訴訟法第三百九十七條、第四百零一條，判決如主文。
中      華      民      國    九十二    年     十二     月     十八     日
                              最高法院刑事第六庭
                                  審判長法官  池  啟  明
                                        法官  石  木  欽
                                        法官  郭  毓  洲
                                        法官  吳  三  龍
                                        法官  徐  文  亮
      右正本證明與原本無異
                                              書  記  官
中      華      民      國    九十二    年     十二     月    二十三    日
                                                                        ｖ


司法院資訊處製作；財團法人民間司法改革基金會備份。
